【裁判字號】    97,上易,1445
【裁判日期】    970909
【裁判案由】    竊盜
【裁判全文】
臺灣高等法院臺中分院刑事判決        97年度上易字第1445號
上  訴  人  臺灣臺中地方法院檢察署檢察官
被      告  丙○○
                    (另案在臺灣臺中監獄執行)
上列上訴人因竊盜案件，不服臺灣臺中地方法院97年度易字第24
17號中華民國97年7月7日第一審判決（起訴案號：臺灣臺中地方
法院檢察署97年度偵字第12732號），提起上訴，本院判決如下
：
    主  文
原判決撤銷。
丙○○竊盜，累犯，處有期徒刑肆月，如易科罰金，以新台幣壹
仟元折算壹日。
扣案之鑰匙壹支，沒收。
    事  實
一、丙○○前有違反麻醉藥品管理條例 (相當於現行法之施用第
    二級毒品罪)、違反電信法、違反槍砲彈藥刀械管制條例、
    轉讓第一級毒品、施用第一級毒品及施用第二級毒品等多起
    犯罪前科紀錄，其中於民國90年間所犯之違反槍砲彈藥刀械
    管制條例案件，經法院判處有期徒刑10月，於92年12月26日
    因縮短刑期執行完畢；而於91年間所犯之違反毒品危害防制
    條例案件，則經法院判處有期徒刑1年10月確定，而於94年9
    月14日縮刑期滿執行完畢。其基於意圖為自己不法所有之犯
    意，於97年5月27日下午3時前某時，在臺中縣豐原市○○路
    100號前，見甲○○○所有，而由其女兒張穎如使用之牌照
    號碼TBT-922號輕型機車 (出廠年月：1995年12月；排氣量
    ：49cc)停放該處，乃趁無人注意之際，以其所有之鑰匙，
    開啟機車電門，發動引擎，徒手竊取得逞，而駛離現場，並
    將之停放在台中縣豐原市○○路612號巷底處，丙○○嗣於
    翌日下午3時10分許，至上開機車停放處，將鑰匙插入該機
    車發動引擎，正欲駛離現場之際，適為巡邏員警發覺，當場
    攔阻查獲。
二、案經臺中縣警察局豐原分局報請臺灣臺中地方法院檢察署檢
    察官偵查起訴。
    理  由
一、按被告以外之人於審判外之陳述，雖不符刑事訴訟法第159
    條之1至第159條之4之規定，然經當事人於審判程序同意作
    為證據，法院審酌該言詞陳述作成時之情況，認為適當者，
    亦得為證據；當事人、代理人或辯護人於法院調查證據時，
    知有刑事訴訟法第159條第1項不得為證據之情形，而未於言
    詞辯論終結前聲明異議者，視為有前項之同意，刑事訴訟法
    第159條之5定有明文。查證人即被害人張穎如於警詢中之陳
    述，固為審判外之陳述，惟本案訴訟當事人 (被告及檢察官
    )於原審及本院審理中均未對其等陳述之證據能力為爭執，
    亦未曾於言詞辯論終結前聲明異議，本院審酌上開陳述作成
    時之情況，並無違法取證之瑕疵，認以之作為證據為適當，
    核之上開規定，其等之陳述，皆具有證據能力。
二、上開犯罪事實，訊據被告丙○○（下稱被告）矢口否認犯行
    ，辯稱：伊係受某綽號「志明」者囑託代為前往該處牽取該
    機車，以交予「志明」者，伊未竊取該機車云云。經查：(一)
    上揭機車係甲○○○所有，平時由張穎如使用，原停放在臺
    中縣豐原市○○路100號前，而於97年5月27日下午3時30分
    發現被竊等情，已據證人張穎如於警詢時證遊述明確在卷 (
    見警卷第7~8頁)，並有卷附車籍查詢-基本資料詳細畫面、
    台中縣警察局車輛協尋電腦輸入單、贓物領據、查獲時之當
    場照片足稽。(二)被告雖辯稱：伊係受他人囑託代為前往牽取
    該機車云云，然關於何人囑託其牽取該機車乙節，被告於97
    年5月28日警詢時及同期日檢察官偵訊中暨原審法官羈押訊
    問時均係供稱：該人之綽號叫「志忠」云云，而於同年97年
    6月11日原審訊問時及同年月23日原審審理期日則改稱：係
    綽號「志明」者囑託伊前往牽取該機車云云，前後所述互歧
    。再參之被告於97年5月28日警詢時供稱：該綽號「志忠」
    者只將單支鑰匙交給伊，伊就順手將該鑰匙跟伊租屋處鑰匙
    串在一起等語，而97年6月11日原審法院訊問時復供稱：「
    志明」者係於97年5月28日 (應係「27日」之誤稱)那天下午
    7、8時，當場將機車鑰匙交予被告，且「志明」所在處所與
    機車相距約50公尺等語。衡情被告苟確係臨時受託前往牽取
    該機車以交付在近處等候之綽號「志明」者屬實，則被告只
    將鑰匙插入電門，啟動引擎，迅即可達到「志明」等候處，
    何須費事將該機車鑰匙與自己所用之其他不相關鑰匙勾串一
    起，顯見被告所辯與事理相悖，委難採取。況被告於本院審
    理時復改稱：整串鑰匙皆為「志忠」者所交付云云，益見被
    告辯解反覆不一，實可認其所辯係臨訟虛構之詞，委無足取
    。(三)按認定犯罪事實所憑之證據，並不以直接證據為限，即
    綜合各種間接證據，本於推理作用，為認定犯罪事實之基礎
    ，如無違背一般經驗法則，尚非法所不許 (最高法院44年台
    上字第702號判例參照)。衡之被害人之機車於97年5月27日
    下午3時之前某時，在臺中縣豐原市○○路100號前被竊後，
    未及一日，迅即為被告在豐原市區內管領、支配，復查無任
    何被告所指委託其代為牽取該機車之人。揆之上開事證情況
    ，該機車自被竊時起迄於被告被發覺持有該機車，時間甚為
    短暫，被告復持有可發動該機車引擎之鑰匙，且被告前後辯
    解反覆不一，堪認該機車係被告所竊取無訛。(四)綜上所述，
    本案被告竊盜犯行，事證明確，足以認定，自應依法論科。
三、核被告所為，係犯刑法第320條第1項之竊盜罪。又查被告前
    於90年間犯違反槍砲彈藥刀械管制條例案件，經法院判處有
    期徒刑10月，於92年12月26日因縮短刑期執行完畢；復於91
    年間犯違反毒品危害防制條例案件，經法院判處有期徒刑1
    年10月確定，於94年9月14日縮刑期滿執行完畢等事實，有
    臺灣高等法院被告前案紀錄表附卷可稽，其於有期徒刑執行
    完畢後，5年內故意再犯本罪，為累犯，應依刑法第47條第1
    項規定，加重其刑。從而，原審採憑被告之辯解，諭知被告
    無罪之判決，認事用法俱有違誤，是以檢察官上訴指摘原判
    決不當，為有理由，自應由本院撤銷改判。爰審酌被告前有
    多起犯罪前科紀錄，素行不佳，及其犯罪之動機、目的、手
    段、所竊取財物價值暨犯後之態度等一切情狀，量處如主文
    第2項所示之刑，並諭知易科罰金之折算標準。扣案之鑰匙1
    支，被告雖否認為其所有，但衡之該鑰匙為被告所支配，復
    查無其他所有人，依「占有推定所有」之法理，自可認係被
    告所有，而該鑰匙復用以啟動上開機車引擎，堪認係被告供
    犯本案竊盜罪所用之物無訛，爰依法宣告沒收之。
據上論結，應依刑事訴訟法第369條第1項前段、第364條、第299
條第1項前段，刑法第320條第1項、第47條第1項、第41條第1項
前段、第38條第1項第2款，刑法施行法第1條之1，判決如主文。
本案經檢察官乙○○到庭執行職務。
中    華    民    國    97    年    9     月    9     日
            刑事第三庭    審判長法  官  王  增  瑜
                                法  官  廖  柏  基
                                法  官  蔡  紹  良
上列正本證明與原本無異。
不得上訴。
                                書記官  許  麗  花
中    華    民    國    97    年    9     月    9     日
附錄本案論罪科刑法條：
中華民國刑法第320條第1項
意圖為自己或第三人不法之所有，而竊取他人之動產者，為竊盜
罪，處5年以下有期徒刑、拘役或5百元以下罰金。


司法院資訊處製作；財團法人民間司法改革基金會備份。
